【裁判字號】    95,訴,3
【裁判日期】    950516
【裁判案由】    損害賠償
【裁判全文】
臺灣高等法院高雄分院民事判決             95年度訴字第3號
原      告  丙○○
兼上一人
訴訟代理人  甲○○
被      告  乙○○
上列當事人間因請求侵權行為損害賠償事件，原告於刑事訟程序
提起附帶民事訴訟，並經刑事庭裁移送，本院於民國95年5 月9
日言詞辯論終結，判決如下︰
    主  文
被告應給付原告丙○○新台幣壹佰肆拾玖萬元，給付原告甲○○
新台幣貳佰零壹萬元，及均自民國九十五年二月四日起，至清償
日止，按週年利率百分之五計算之利息。
原告其餘之訴駁回。
訴訟費用由被告負擔。
本判決第一項於原告丙○○以新台幣壹拾伍萬元，於原告甲○○
以新台幣貳拾萬元為被告供擔保後，得假執行。
原告其餘假執行之聲請駁回。
    事實及理由
一、被告乙○○未於言詞辯論期日到場，核無民事訴訟法第386
    條各款所列情形，爰依原告之聲請，由其一造辯論而為判決
    。
二、原告主張：被告乙○○於民國94年5 月29日凌晨3 時許，在
    其呼氣酒精濃度達每公升0.82毫克（0.82MG/L）以上之酒醉
    程度下，仍駕駛車號YU-0765 號自用小客車沿高雄縣旗山鎮
    ○○路由北往南方向行駛，於同日3 時50分許，行至延平路
    與中華路交岔路口，欲左轉中華路之際，竟疏未注意車前狀
    況，即貿然左轉，而撞及由黃耀進所騎乘，沿中華路由東往
    西方向駛至該交岔路口之車號NE3-978 號重型機車，致黃耀
    進當場人車倒地、因而受有頭部外傷及全身多處骨折、挫傷
    等傷害，經送往署立旗山醫院急救，仍因顱內出血傷重不治
    死亡。被告自應依侵權行為規定，負損害賠償責任。原告丙
    ○○、甲○○為黃耀進之父、母，因而分別受有扶養費29萬
    元、41萬元之損害，並得分別請求精神慰藉金195 萬元。另
    甲○○為黃耀進支出殯葬費用40萬元，亦得請求被告賠償。
    爰依侵權行為之法律關係，提起本訴，並聲明求為命被告給
    付丙○○224 萬元、給付甲○○276 萬元及均加計自事故發
    生日即94年5 月29日起算法定遲延利息，並願供擔保為假執
    行之判決。
三、被告未於言詞辯論期日到場，亦未提出書狀作何聲明或陳述
    。
四、經本院取相關刑事卷查核結果，原告主張被告於酒後駕車並
    於上開時地撞及黃耀進致死等事實，業據被告於警詢、偵查
    及審理中坦承不諱，並有現場照片、道路交通事故現場圖、
    被告呼氣酒精濃度測定紀錄單、道路交通事故調查報告表及
    台灣高雄地方法院檢察署之相驗筆錄、驗斷書並相驗屍體證
    明書在卷可稽。依上開證所示，被告於事故發生時之呼氣酒
    精濃度達每公升0.82毫克（0.82MG/L），遠超過得安全駕駛
    車輛之程度，而其自陳當時車速為時速600 至公里，亦屬超
    速行駛，且本件撞及地點為交岔口內黃耀進行駛之延平路車
    道上，並已接近交岔路口內過半之位置，可見確係被告搶先
    左轉所致，況被告經合法通知後，並未於言詞論期日到場爭
    執，復未提出書狀為否認之陳述，則依民事訴訟法第280 條
    第3 項、第1 項規定，即已視同自認。再者，被告上開過失
    致死行為，經刑事庭調查結果，亦認定係酒醉駕車且有疏未
    注意車前狀況及違規左轉之過失，而依過失致死罪判處有期
    徒刑8 月確定（連同酒後駕車部分，則定應執行刑為10月）
    ，有本院94年度交上易字第74號刑事判決在卷可稽，並經本
    院依職權調取該案全卷查明屬實。則原告部分主張之事實，
    可堪認為真實。
五、按因故意或過失，不法侵害他人權利者，負損害賠償責任；
    又不法侵害他人致死者，對於支出殯葬費之人，亦應負損害
    賠償責任；而被害人對於第三人負有法定扶養義務者，加害
    人對於該第三人亦應負損害賠償責任；另不法侵害他人致死
    者，被害人之父、母，雖非財產上之損害，亦得請求賠償相
    當之金額。民法第184 條1 項前段、第192 條第1 項、第2
    項及第194 條分別定有明文。本件黃耀進係因被告酒後駕車
    疏未注意車前狀況致遭撞及而死亡，業如前述，則原告請求
    被告負損害賠償責任，依上開條文規定，自屬有據。茲就原
    告請求之賠償金額，分述如下：
  (一)扶養費部分：
  1.經查，丙○○係34年5 月31日生，甲○○係39年1 月24日生
    ，並為黃耀進之父、母，此有戶籍謄本在卷可稽。而丙○○
    於黃耀進死亡時已60歲，甲○○則為55歲，就其年齡情況為
    斟酌，應已無相當之勞動能力，且依本院所調取之財產資料
    所示，丙○○、甲○○除有供自行居住使用之房屋外，並無
    其他資產，自符合不能維持生活之受扶養要件，則其請求扶
    養費，即屬有據。又丙○○、甲○○除黃耀進外，尚有黃耀
    樂、黃耀生2 名均已成年且有工作收入之子女，則計算扶養
    費時，其得請求之計算比例，應以1/3 為適當。又丙○○請
    求受扶養期間為16年、甲○○請求受扶養期間為26年，並均
    依扶養親屬寬減額每年74,000元計算，就其年齡、平均餘命
    、受扶養程度及計算扶養費之數據為斟酌，應屬相當。則依
    上開數據計算並扣除期前利息後，其金額分別為295,527 元
    、417,956 元，故丙○○請求29萬元，甲○○請求41萬元，
    均屬有據，應予准許。
  (二)精神慰藉金部分：
  1.丙○○、甲○○分別為黃耀進之父、母，而黃耀進死亡時正
    值青年時期（68年次），有相當之能力可回饋父母養育恩情
    ，並共享天倫之樂，則其等痛失辛勤撫育成人之愛子，生活
    頓失依靠，精神上受有莫大之痛苦，自屬必然，且此項精神
    上之痛苦，更因被告至今未為任何賠償而加深。爰審酌丙○
    ○、甲○○均為國小畢業，目前均無工作，丙○○名下有值
    約130 萬元之房地，甲○○則無任何不動產，被告則除有本
    件事故時所駕駛之自小客車外，92、93則分別有15萬及16.5
    萬元之收入（見本院調取之稅務電子閘門財產所得調件明細
    表），並本件事故發生之原因係因被告酒後駕車且未注意車
    前狀況違規左轉等一切情狀，認原告所各請求之精神慰藉金
    195 萬元，尚屬相當，應予准許。
  (三)殯葬費部分：
  1.甲○○主張為黃耀進辦理殯葬事宜而支出殯葬費40萬元，雖
    未提出收據為憑，但被告就此並未有所爭執，且本院審斟黃
    耀進死亡時為26歲，並其身份、地位及經濟狀況，認上開金
    額，核與一般民間習俗所需必要費用尚屬相當，應予准許。
  (四)依上所述，丙○○得請求賠償之金額為扶養費29萬元，精神
    藉慰金195 萬元，合計為224 萬元。甲○○得請求賠償之金
    額為扶養費41萬元，精神藉慰金195 萬元及殯葬費40萬元，
    合計為276 萬元。
六、又依強制汽車責任保險法第32條規定：「保險人依本法規定
    所為之保險給付，視為被保險人損害賠償金額之一部分，被
    保險人受賠償請求時，得扣除之。」本件原告已由強制汽車
    責任保險受領理賠150 萬元，為其所自陳，並同意各自受領
    之金額為75萬元。則上開原告得請求賠償之金額，自應予以
    扣除此部分保險理賠之金額，經扣除後，丙○○尚得請求14
    9 萬元，甲○○尚得請求201 萬元。
七、按給付無確定期限者，債務人於債權人得請求給付時，經其
    催告而未為給付，自受催告時起，負遲延責任。其經債權人
    起訴而送達訴狀，或依督促程序送達支付命令，或為其他相
    類之行為者，與催告有同一之效力。又遲延之債務，以支付
    金錢為標的者，債權人得請求依法定利率計算之遲延利息。
    另應付利息之債務，其利率未經約定，亦無法律可據者，週
    年利率為百分之五。民法第299 條第2 項、第233 條第1 項
    前段及第203 條分別定有明文。本件原告於起訴前既未對被
    告為催告，則其得請求被告給付之法定遲延利息，依上開條
    文規定，即應自起訴狀繕本送達翌日即95年2 月4 日起算，
    原告請求自事故發生日即94年5 月29日起算，尚有誤解。
八、綜上所述，原告主張因被告駕車撞及黃耀進致死之侵權行為
    而受有損害，應可採信。從而，原告依據侵權行為之法律關
    係，請求被告給付之金額，於丙○○部分在149 萬元，於甲
    ○○部分在201 萬元，及均自95年2 月4 日起至清償日止，
    按年息5%計算遲延利息之範圍內，洵屬正當，應予准許。逾
    此部分之請求，則無理由，應予駁回。
九、原告就其勝訴部分，陳明願供擔保聲請宣告假執行，經核與
    法律規定相符，爰分別酌定相當之擔保金額准許之；至原告
    敗訴部分，其假執行之聲請，即失其依據，應併予駁回之。
十、據上論結：本件原告之訴為一部有理由、一部無理由，依民
    事訴訟法第385 條第1 項前段、第79條但書、第390 條第2
    項，判決如主文。
中    華    民    國    95    年    5     月    16    日
                            民事第一庭
                                審判長法官  黃金石
                                法      官  林健彥
                                法      官  林紀元
以上正本證明與原本無異。
如對本判決上訴，須於判決送達後20日內向本院提出上訴狀，其
未表明上訴理由者，應於上訴後20日內向本院提出上訴理由書（
均須按他造當事人之人數附繕本）。上訴時應提出委任律師或具
有律師資格之人之委任狀，並依附註條文規定辦理。
中    華    民    國    95    年    5     月    16    日
                                書  記  官  楊茱宜
附註：
民事訴訟法第466 條之1 ：
對於第二審判決上訴，上訴人應委任律師為訴訟代理人，但上訴
人或其法定代理人具有律師資格者，不在此限。
上訴人之配偶、三親等內之血親、二親等內之姻親，或上訴人為
法人、中央或地方機關時，其所屬專任人員具有律師資格並經法
院認適當者，亦得為第三審訴訟代理人。
第1 項但書及第2 項情形，應於提起上訴或委任時釋明之。


司法院資訊處製作；財團法人民間司法改革基金會備份。
